臺灣高等法院臺南分院刑事判決　　　　　　　九十一年度上訴字第一六四號　　Ｃ
　　　上　訴　人　臺灣雲林地方法院檢察署檢察官
　　　上　訴　人
　　　即　被　告　丙　○　○
　　　選任辯護人　林　崑　地
右上訴人因被告殺人未遂案件，不服臺灣雲林地方法院九十年度訴字第三六七號中華
民國九十年十二月十四日第一審判決（起訴案號：臺灣雲林地方法院檢察署九十年度
偵字第三七八八號），提起上訴，本院判決如左：
      主      文
上訴駁回。
      事      實
一、丙○○因與妻子陳雪花感情不睦，於民國（下同）九十年九月十一日十五時許，
    丙○○不在台北縣五股鄉○○路九七號四樓家中，陳雪花及其母隨同陳雪花之大
    姐乙○○、大姐夫甲○○，前往甲○○位於雲林縣二崙鄉○○村○鄰○○路二號
    住處作客。丙○○返家不見妻子及岳母蹤跡，幾經詢問始知人在甲○○、乙○○
    住處，雖屢次以電話向甲○○、乙○○夫婦索人，均遭拒絕並發生口角。丙○○
    乃於九十年九月十二日連夜搭乘統聯客運至台中市區，當晚夜宿統聯客運台中車
    站。翌日即九月十三日早上，丙○○萌生殺害乙○○、陳雪花、陳雪紅三姐妹及
    其岳母之意，先在上開車站飲用五瓶鋁罐啤酒，並以電話告知乙○○：要殺死乙○○、陳雪花、陳雪紅三姐妹及其三人之母親等語後，搭乘統聯客運抵達雲林縣
    二崙鄉油車村下車，步行往二崙鄉大義村甲○○住處，一路上思及甲○○等人羞
    辱之言語，益感氣憤，更加堅定其殺害乙○○等人之犯意，遂在路旁一家不知名
    五金行購買長約六十五公分、前端刀身約三十一公分長、呈彎曲鋒利狀之竹筍刀
    一把，做為殺人工具。之後，步行至甲○○二崙鄉大義村前址住處，時間已是當
    日十三時三十分許，先在該址屋外撞見甲○○，向甲○○說「展仔，展仔，有事
    情來說清楚！」甲○○即跑開，丙○○則逕自進入屋內，瞥見乙○○及其未滿三
    歲之幼女李慧玲（八十七年十月七日生）人在客廳，即持上開竹筍刀，先朝乙○○頭部及右手劈砍數刀，再向李慧玲身上猛砍二刀，致乙○○受有右臉、頸部深
    度裂傷約十五公分、六公分、右手腕裂傷併肌腱斷裂等傷害；李慧玲受有右手拇
    指、食指、中指、無名指外傷性截肢到掌骨、右顏面大範圍撕裂傷等傷害。二人
    命在旦夕之際，適甲○○覓得長約一公尺半鐵管一支進屋，將丙○○手中之竹筍
    刀擊落在地，並將丙○○抱出屋外，據報而來之警察乃逮捕丙○○，乙○○、李
    慧玲則經送醫急救，始倖免於難。
二、案經乙○○訴由雲林縣警察局西螺分局報請台灣雲林地方法院檢察署檢察官偵查
    起訴。
      理      由
一、訊據被告固坦承有右述購買竹筍刀，持往甲○○、乙○○家宅，造成乙○○、李
    慧玲右揭傷害之事實，惟否認有殺人犯意，辯稱略以：被告在對乙○○、李慧玲
    揮砍數刀後，即停止揮砍，自此一動作觀之，被告並無積極奪取乙○○、李慧玲
    性命之意，僅有傷害之意等語。
二、經查：
（一）右揭犯罪事實業據被害人甲○○、乙○○指訴甚詳，復經證人陳雪花、陳福利
      二人證述無訛，被害人與證人所證情節大致相符，且現場照片六幀所示，顯示
      現場留有竹筍刀一把，人血噴濺，連娃娃床、熊貓玩具都沾血（見警卷）。又
      乙○○受有右臉、頸部深度裂傷約十五公分、六公分、右手腕裂傷併肌腱斷裂
      等傷害，於九十年九月十三日至慈愛綜合醫院急診；李慧玲於八十七年十月七
      日生，年僅二歲多，受有右手拇指、食指、中指、無名指外傷性截肢到掌骨、
      右顏面大範圍撕裂傷等傷害，而於九十年九月十三日至彰化基督教醫院急診，
      經醫生實施緊急手術、斷肢重接及顏面顯微重建手術後，送入加護病房。上開
      情形，分別有慈愛綜合醫院出具之診斷證明書、彰化基督教醫院出具之診斷書
      各一件在卷可稽（見偵查卷第一二、一三頁）。
（二）至被告辯稱並非出於故意，且無殺人之犯意云云，查被告因妻子離去而與被害
      人等發生嚴重口角，其有行兇動機至明，參以被告苦心孤詣漏夜兼程自台北縣
      趕至被害人雲林縣住處，事先並飲酒壯膽、預購兇刀，且其於警訊中自承，雖
      據乙○○於警訊時供稱：「‧‧‧丙○○沒有說話就拿起竹筍刀往我頭砍殺一
      刀，再往我右手砍殺一刀，後往我女兒身上砍殺數刀，致我跟女兒都躲在牆角
      下，之後丙○○拿著刀子再往房子裏走要進去房內殺我母親、二妹、三妹之即
      時，我丈夫甲○○就拿著鐵管進門了，我丈夫才用鐵管往丙○○手打，使蔡手
      拿的刀掉落地上，才結束丙○○對我們一夥的殺害」；甲○○於警訊時供稱：
      「‧‧走到客廳時，我就發現我的妻子及我的女兒已經遭丙○○殺傷了，然後
      丙○○還要繼續進入房內殺我岳母及我妻子的妹妹等人，就看見了我，就返回
      手持竹筍刀，做出要殺我的動作，我馬上以鐵管打中了丙○○的右手腕，致丙○○右手所持的刀掉落在地上，我馬上衝過去將丙○○抱住，並推到門外」等
      語，就該二人所供，被告丙○○在對乙○○、李慧玲揮砍數刀後，即停止揮砍
      ，轉而要進入房內砍其妻及岳母。自此一動作觀之，似乎被告並無積極奪取乙○○、李慧玲性命之意。然查：判斷行為人主觀之意念，非僅一端。且行為人
      有無殺人犯意，係以其出手時有無奪命之圖，而不在於是否造成死亡結果。經
      查：
      (甲)其所持竹筍刀長約六十五公分、前端刀身約三十一公分長、呈彎曲鋒利狀，
        質地堅硬、鋒利，有該竹筍刀扣案可證。
      (乙)據被告自己對檢察官所為描述「我當時有喝酒，氣昏了，就隨便亂砍」，核
        諸乙○○頸部之要害所受之深度裂傷、臉部所受之深度裂傷，李慧玲臉部所
        受裂傷、手掌幾近斷離之情形，可以想見被告持刀對其二人頭臉部揮砍時，
        簡直視人身如草芥，盡力地揮砍！難以想像其於下手時尚存「只要傷害，不
        要致命」之自我克制心理。
      (丙)就如檢察官對被告所質問的，李慧玲這一個不足三歲的小孩，剛來到人世間
        不久的小生命，何曾對被告叫囂，竟需要被告持鋒利刀刃以對，出盡氣力的
        揮砍！
    綜上所述，被告於下手之時，見人就殺，已經殺紅眼，到底殺幾人、傷到何處，
    均不清楚等語，且針對頭臉可以致命之部位，且下手粗重，無節制力量、控制傷
    害範圍之意圖，堪以認定有殺人之犯意，甚為顯然，本件被告之殺人未遂之犯行
    ，堪以認定。
三、論罪科刑、不另為無罪諭知之部分：
（一）核被告丙○○所為，係犯刑法第二百七十一條第二項、第一項之殺人未遂罪。
      其於同一時地，接續地殺人行為，雖有二位被害人，惟係一個殺人行為所造成
      ，乃一個行為觸犯二個殺人未遂罪，屬想像競合，應從一重依對李慧玲部分之
      殺人未遂罪處斷。其行為止於未遂，較諸既遂所造成之損害為輕，乃依未遂犯
      之例，減輕其刑。公訴人認係基於概括犯意而為數個殺人未遂行為，應論以連
      續殺人未遂云云，應係誤會。至於被告之前的恐嚇行為，業已為之後的實害行
      為（殺人未遂）所吸收，乃不另論罪。
（二）此外，公訴意旨另以：被告於同日十三時三十分許，先在該址屋外撞見甲○○
      ，即揮砍竹筍刀著手欲殺害甲○○，幸甲○○早有防備，及時逃脫，未遭毒手
      而不遂，因認被告另犯有殺甲○○未遂之罪行云云。惟：
      I、就此部分之場景，只有丙○○與甲○○在場，另無其他證人，則事情真相
          如何，只有從其二人之供詞中探究：
        (1)甲○○於警訊時，供稱「‧‧‧在今天早上我妻子接到丙○○的電話，蔡
          水順說要殺死我妻子及我岳母及我妻子的二位妹妹，然後我今天就不敢出
          門，而守在家裡，直到十三時五十分我坐在我家門外的車內，就發現蔡水
          順手持長型的竹筍刀往我這裡走過來，我馬上跳下車跑到門外拿一支鐵管
          返回我家。走到客廳時，我就發現我的妻子及我的女兒已經遭丙○○殺傷
          了‧‧‧」之後，於九十年十月二十四日本院審理時，供稱「‧‧‧當天
          我坐在車上聽收音機，看到被告用走的進來，手上拿著一支刀子，我馬上
          跳往隔壁窗戶出去，被告有看到我，我跟被告說：你不可以這樣做，他都
          沒有回答，把門拉開進去就殺了，我在外面撿了一支鐵條進去，看到被告
          已經砍到我太太及女兒了‧‧‧」完全未提到丙○○著手砍殺伊。
        (2)被告丙○○於警訊時，亦僅供稱「‧‧‧到了甲○○家時看到甲○○就向
          他說我們的事來說個清楚，甲○○害怕就逃走，我就持刀（竹筍刀）進入
          屋內‧‧‧」於檢察官聲請羈押，原審法院訊問時，供稱「‧‧‧我進去
          他家，看到他，他就趕快跑，我說『展仔，展仔，有事情來說清楚！』但
          他們幾個人都好像很怕我，都跑進屋裡‧‧‧」亦未提到對甲○○揮刀。
      II、從而，公訴人指訴被告丙○○之此部分犯行，證據尚有不足，惟公訴人認
          此部分與前揭有罪部分有連續犯關係，屬裁判上一罪，乃不另為無罪之諭
          知。
（三）綜上各情相互參酌，原審法院判決因認被告犯罪行為事證明確，適用刑法第二
      百七十一條第二項、第一項、第五十五條、第二十六條前段、第三十七條第二
      項、第三十八條第一項第二款之規定，並審酌：
      被告無犯罪前科，有卷附被告全國前案紀錄表一件在卷可稽；惟於初次犯罪
        時，即如此之駭人聽聞。
      被告於原審審理時，表示「九月十一日晚上八、九點時，我在五股打電話去
        二崙鄉大義村時，我說你為何把我老婆帶走把小孩丟在家裡，也不說一聲，
        小孩發生事情怎麼辦？」聽來似乎是疼惜小孩的人。可是，在以利刃揮砍那
        個稚齡小孩，讓小孩血肉飛濺時，又如何會這樣地毫不猶豫！又如何能目視
        那張無邪的童顏，瞬間充滿恐懼、震驚、痛楚！而後以利刃撕裂它！因而，
        原審法院量處有期徒刑十四年，期能藉此銷蝕其暴戾之氣。並又審酌其所犯
        殺人未遂罪之性質，性情殘酷，此等個性並不適合處理公共事務、行使公權
        ，因而認為有適度除卸公權之必要，因而對其褫奪公權十年。扣案之竹筍刀
        一把，為被告所有供犯罪所用之物，業據其於警訊時所供認，併宣告沒收。
      原審判決認事用法均無不合，量刑亦稱妥適，被告上訴意旨謂量刑過重及無殺
      人犯意，公訴人循被害人聲請認量刑太輕，指摘原判決不當，均無可取，為無
      理由，應予駁回。
據上論結，應依刑事訴訟法第三百六十八條，判決如主文。
本案經檢察官王碧霞到庭執行職務。
中    華    民    國      九十一      年      四      月      一        日
                                  臺灣高等法院臺南分院刑事第四庭
                                      審判長法官  陳    義    仲
                                            法官  蔡    崇    義
                                            法官  宋    明    蒼
右正本證明與原本無異。
如不服本判決，應於判決送達後十日內向本院提出上訴狀，其未敘述理由者並應於提
出上訴狀後十日內向本院補提理由書（應附繕本)。
                                      法院書記官  余    素    美
中    華    民    國      九十一      年      四      月      二        日
附錄本案論罪科刑法條全文：
刑法第二百七十一條：殺人者，處死刑、無期徒刑或十年以上有期徒刑。
                    前項之未遂犯罰之。
    預備犯第一項之罪者，處二年以下有期徒刑。
